臺灣桃園地方法院民事裁定　九十三年度小上字第一四號
　　上　訴　人　甲○○○
　　被上訴人　　天地賞社區管理委員會
　　法定代理人　劉淑真
右當事人間請求給付管理費事件，上訴人對於中華民國九十二年十二月二十二日本院
桃園簡易庭九十二年度桃小字第一○六四號第一審小額民事判決提起上訴，本院裁定
如左：
    主      文
上訴駁回。
第二審訴訟費用新臺幣壹仟伍佰元由上訴人負擔。
    理      由
一、按對於小額程序之第一審判決提起上訴，非以其違背法令為理由，不得為之。所
    謂判決違背法令，乃指判決不適用法規或適用不當，或有民事訴訟法第四百六十
    九條所列第一款至第五款事由時，其判決當然為違背法令。又上訴不合法者，第
    二審法院應以裁定駁回之。民事訴訟法第四百三十六條之二十四第二項、第四百
    三十六條之三十二第二項準用第四百六十八條及第四百六十九條第一款至第五款
    、第四百四十四條第一項前段分別定有明文。並參照最高法院七十一年台上字第
    三一四號判例意旨，當事人提起上訴，如依民事訴訟法第四百六十八條規定，以
    小額程序之第一審判決有不適用法規或適用法規不當為理由時，其上訴狀或理由
    狀應有具體之指摘，並揭示該法規之條項或其內容，若係成文法以外之法則，應
    揭示該法則之旨趣，倘為司法院解釋或最高法院之判例，則應揭示該判解之字號
    或其內容，如以民事訴訟法第四百六十九條第一款至第五款所列情形為理由時，
    其上訴狀或理由書，應揭示合於該條款之事實。上訴狀或理由書如未依此項方法
    表明，或其所表明者，顯與上開法條規定不相合時，即難認為已對小額程序之第
    一審判決之違背法令有具體之指摘；又上訴理由如僅引用原審判決時之攻擊防禦
    方法作為上訴理由，應認為未對原審判決有何具體之指摘，不得謂已合法表明上
    訴理由，其上訴均難認為合法。
二、本件上訴意旨略以：
（一）上訴人所有門牌號碼桃園縣桃園市○○○街之店面式住宅所享有之權利及公共
      之公平原則，且參考桃園縣市各大樓住戶規約均有店面住戶減繳之案例，上訴
      人與其他店面住戶多次向被上訴人反應，惟均未獲處理，上訴人乃於民國九十
      一年十二月十四日第四屆第一次區分所有權人會議中，連署提案討論所有店面
      以須所有欠繳住戶繳清後再議，不予表決。案再經上訴人與其他住戶，依公寓
      大廈管理條例第二十五條規定召開臨時區分所有權人會議議決，詎被上訴人於
      第五屆管理委員會議僅針對店面住戶管理費調降遲繳問題再次研討，其決議稱
      ：管委會無權決定管理費調降問題，否決上訴人所提之方案，為此上訴人再以
      存證信函請求被上訴人處理本案，進行協商後，被上訴人均以管委會無權代理
      全體住戶應允上訴人要求減繳管理費為由，亦未依法召開臨時區分所有權人會
      議議決。依上開事實可知，上訴人積極運作區分所有權人會議進行表決，卻因
      被上訴人怠於職守而無法召開表決之事實，原審未查此節，仍認定上訴人應循
      區分所有權人會議解決，實有判決不備理由之處。
（二）又依桃園縣政府工務局八八桃縣工建使字第桃一九一號核發本社區使用執照所
      示，上訴人所住Ａ棟屬開放性空間店面，其他Ｂ、Ｃ、Ｄ、Ｅ、Ｆ、Ｇ、Ｈ棟
      屬封閉式之中庭住宅，而上訴人所住房屋係直接面臨道路，人車來往不受保全
      人員之管制，警衛保全無法提供實質之安全管理，反觀其他封閉式住宅，不但
      前後出入口設有保全人員二十四小時管制盤查，其住戶更擁有中庭花園，入夜
      後更有美輪美奐之藝術燈照明至天亮，惟上訴人每月仍負擔管理費新臺幣（下
      同）二千五百元，其中約有二千元用於上開保全人員薪水、花園綠地灑水之水
      費、照明電費，雖原審以公寓大廈應設公共基金，由區分所有權人依區分所有
      權人會議決議繳納，來支付共用部分之修繕、管理、維修費用，為上訴人認同
      ，但依被上訴人所提示之天地賞規約第二條第一款第二項「共用部分：係指不
      專屬專有部分與專有附屬建築物，而供共同住戶使用者。」，第二款「本社區
      法定空地、樓頂平台為共用部分，應供全體區分所有權人及住戶共同使用收益
      」，第三款「本社區周圍上下及外牆面為共用部分，應供全體區分所有權人維
      護其外觀使用」，依上開規約所示，本社區之共同使用部分只是一些法定空地
      、外牆等堅固不易損壞之物品，惟維修費為何花費每住戶每月二千五百元，每
      年共收取之管理費高達二百七十三萬元，基於上述事實明顯可知，本社區規約
      係其他封閉型住戶基於利益之立場通過，卻要上訴人等店面式住戶一起負擔所
      有費用，實違反民法第二百二十七條之二規定之公平原則，故上訴人於原審所
      提出之桃園縣各大樓住戶規約均有店面住戶減繳之案例，乃是其他社區為避免
      違反民法公平原則，非如原審認定「．．．管理費收費標準，乃各社區之自治
      事項，自不因其他社區就店面住戶有所優惠，於本社區亦應一體適用，被告此
      部分辯解亦難謂有理。」
（三）另依同條例第三條第十二款規定「規約：公寓大廈區分所有權人為增進共同利
      益，確保良好生活環境，經區分所有權人會議決議共同遵守事項。」雖社區規
      約係由區分所有權人會議通過之住戶與社區之共同生活契約，社區全體住戶所
      應遵循，惟仍須在不牴觸法令之情形下方為有效，依民法第二百二十七條之二
      規定，契約成立後，情事變更，非當時所得預料，而依其原有效果顯失公平者
      ，當事人得聲請法院增、減其給付或變更其他原有之效果。故上訴人請求酌減
      管理費，於法有據，綜上，爰請判決如上訴聲明所述。
三、經查，本件上訴人對小額程序之第一審判決提起上訴，並未具體指出原審判決有
    如何違背法令情事，更未指明原審判決所違反之法令條項或其內容以及依訴訟資
    料有何判決違背法令之具體事實。又上訴人上訴意旨所爭執之(1)上訴人所有之店
    面式住宅所享有之權利及公共設施之使用比例均不及中庭住戶，每個月卻須繳交
    相同管理費。(2)上訴人於原審所提出之桃園縣各大樓住戶規約均有店面住戶減繳
    之案例，乃是其他社區為避免違反民法公平原則。(3)上訴人積極運作區分所有權
    人會議進行表決，卻因被上訴人怠於職守而無法召開表決等抗辯，核均屬上訴人
    於原審已提出之攻擊防禦方法，亦均於原審判決中予以斟酌及說明其不可採之理
    由，經核與法尚無違誤。上訴人僅泛言原審判決違背公平原則，則參照前開說明
    ，足認其上訴未合法表明上訴理由。又按當事人於小額訴訟之第二審程序不得提
    出新攻擊或防禦方法。亦為民事訴訟法第四百三十六條之二十八前段所明文。經
    查，上訴人於本件上訴時提出其得依民法第二百二十七條之二規定，請求酌減管
    理費之部分，因屬提出新攻擊防禦方法，依上開法律規定，尚有未合，不得於本
    件訴訟程序中主張。綜上所述，上訴人本件上訴，揆揭首揭法律規定及說明，顯
    不合法，應予駁回。
四、次按於小額訴訟之上訴程序，法院為訴訟費用之裁判時，應確定其費用額，又訴
    訟費用，由敗訴之當事人負擔，民事訴訟法第四百三十六條之十九第一項、第四
    百三十六條第三十二第一項及第七十八條規定甚明。本件上訴既無理由，第二審
    訴訟費用一千五百元自應由上訴人負擔。爰依上揭法律規定，確定上訴人應負擔
    之訴訟費用額為一千五百元。
據上論結，本件上訴為不合法，依民事訴訟法第四百三十六條之三十二第一項、第二
項、第四百三十六條之十九第一項、第四百四十四條第一項前段、第九十五條、第七
十八條，裁定如主文。
中　　　華　　　民　　　國　　九十三　　年　　　十　　　月　　二十  　　日
                                臺灣桃園地方法院民事第二庭
                                    審判長法官  劉克聖
                                    法      官  范明達
                                    法      官  張震武
不得抗告
右正本與原本無異
中　　　華　　　民　　　國　　九十三　　年　　　十　　　月　　二十　　　日
                                    法院書記官　惠  莊
